【裁判字號】    91,易,538
【裁判日期】    920327
【裁判案由】    贓物
【裁判全文】
臺灣宜蘭地方法院刑事判決                          九十一年度易字第五三八號
    公  訴  人  臺灣宜蘭地方法院檢察署檢察官
    被      告  甲○○
    選任辯護人  柯士斌律師
                黃豪志律師
右列被告因贓物案件，經檢察官提起公訴（九十一年度偵字第三００一號），本院判
決如左：
    主  文
甲○○收受贓物，處有期徒刑壹年陸月。
    事  實
一、甲○○明知其於民國九十年三月九日在臺北市臺灣銀行總行開設0000000
    00000號帳戶，並即存入之新臺幣（下同）二百三十萬元，乃林錫璋及傅仲
    光（現由臺灣宜蘭地方法院檢察署檢察官另案通緝中）二人，在分別擔任宜蘭縣
    羅東鎮丙○○大樓管理委員會（下稱丙○○大樓管委會）主任委員及財務長職務
    時，於九十年月三月八日盜領丙○○大樓管理公共基金一千萬元中之部分盜贓款
    項，竟仍予收受，更旋於當日即將所收受之該筆二百三十萬元中之三十二萬五千
    八百元提領用以購買美金，另於同年月十二日則至臺中市黎明分行提領所餘款項
    中之一百九十五萬元。
二、案經臺灣宜蘭地方法院檢察署檢察官簽分偵查起訴。
    理  由
一、訊據被告甲○○迭自偵審中到庭皆矢口否認有何收受贓物之犯行，辯稱：林錫璋
    於九十一年三月九日交付之二百三十萬元乃林錫璋先前對其積欠之款項，其對該
    筆二百三十萬元之來源並不知情等語。惟查：
  (一)另案被告林錫璋及傅仲光等二人於九十年三月八日，未經授權逕以丙○○大樓管
    委會主任委員及財務長身分，將丙○○大樓管委會原存在中國國際商業銀行羅東
    分行之丙○○大樓管理公共基金一千萬元盜領後，各先將五百萬元轉入其等二人
    於同年月七日在臺灣銀行開立之000000000000及00000000
    000號帳戶內，另案被告林錫璋並於同日旋即提領二百六十八萬元，另案被告
    傅仲光則轉匯三百萬元。嗣另案被告林錫璋及傅仲光再於翌日（即同年月九日）
    分別在臺灣銀行提領二百六十八萬元及二百十萬元等情，業據證人即丙○○管委
    會副主任委員王大新、丙○○大樓管委會監察委員郭榮財，及安心居公寓大廈管
    理維護股份有限公司職員許美惠分別於法務部調查局宜蘭縣調查站詢問及偵訊時
    證述明確，復有中國國際商業銀行新臺幣存摺類存款取款憑條（各五百萬元）二
    紙、會計分錄清單一紙、支出傳票二紙及臺灣銀行辦理新臺幣一百五十萬元以上
    現金收取及付出或換鈔交易登記單二紙，及另案被告林錫璋、傅仲光於九十年三
    月七日在臺灣銀行申請開戶之臺灣銀行綜合存款印鑑卡、存款開戶資料登錄單及
    客戶往來明細查詢單各一份附卷可稽。又被告甲○○亦於同年月九日在臺灣銀行
    臺北總行開立000000000000號帳戶，且隨即存入二百三十萬元，此
    為被告自承不諱，亦有被告九十年三月九日在臺灣銀行申請開戶之臺灣銀行綜合
    存款印鑑卡、存款開戶資料登錄單及客戶往來明細查詢單各一份附卷足考。是互
    核上列卷附資料所示，九十年三月九日另案被告林錫璋、傅仲光均各在臺灣銀行
    提領二百六十八萬元及二百十萬元，及被告甲○○亦於同日至臺灣銀行開設00
    0000000000號帳戶後，立即存入二百三十萬元現金之時地關連性，再
    佐以被告於本院審理時自承：該筆二百三十萬元乃林錫璋於九十年三月九日在臺
    灣銀行門口親手交付後，其當場進入臺灣銀行開戶存入（見本院九十二年三月十
    三日審理筆錄）等語，即徵被告甲○○所收受之二百三十萬元應確為另案被告林
    錫璋及傅仲光盜領丙○○大樓管理公共基金一千萬元中之部分盜贓款項，洵堪認
    定。
  (二)至被告甲○○雖迭於偵審中一再矢口否認知悉另案被告林錫璋所交付二百三十萬
    元之來源，然細究其針對該筆二百三十萬元之交付過程、其與另案被告林錫璋債
    權債務關係之說明、及該筆二百三十萬元之流向等關鍵情節，顯足認定其前揭辯
    詞皆為畏責脫罪之語，無可採佐。蓋：
  1.被告甲○○對其與另案被告林錫璋之債權債務關係及借款過程，乃於偵審中供稱
    ：林錫璋自八十二年間起至九十年初止均陸續向其借款，共計約有四、五百萬元
    。當時其在其兄經營之超市工作，每月薪資約三萬餘元，但另有父母遺留之遺產
    二、三百萬元。其除將本身存款借予林錫璋外，尚向親友支借金錢借予林錫璋，
    林錫璋總計借款金額達四百多萬元，其中僅有一、二百萬元為其本身所有之存款
    ，其餘皆係向親友支借。林錫璋還款時其係應林錫璋之請託方於打折後由林錫璋
    以二百三十萬元還清全數欠款等語詳盡，然細查卷附被告甲○○自八十年二月六
    日起至九十年八月八日止，在華南商業銀行000000000000號帳戶之
    存款往來明細表可知，被告甲○○究否有此資力可供貸予另案被告林錫璋高達一
    、二百萬元之金錢，已非無疑。再者，被告甲○○若曾支借另案被告林錫璋高達
    四百餘萬元之金錢，衡之一般日常生活之交易方式抑或借貸關係，焉有對於此種
    上達數百萬元之金錢借貸往來，毫無任何借據資料抑或書面憑據可供佐證，而僅
    依雙方口頭約定即為已足之理。況倘被告確有另向親友支借約二百餘萬元之金錢
    轉借另案被告林錫璋，則其自行以折扣優惠另案被告林錫璋而僅收受二百三十萬
    元作為清償全數四百餘萬元之借款時，不啻將導致其仍負有向親友轉借之二百餘
    萬元債務，而需以另案被告林錫璋清償借款之二百三十萬元用以償還外，其自身
    借予另案被告林錫璋之一、二百萬元幾無獲得任何清償。從而，以被告允諾另案
    被告以二百三十萬元清償全數之四、五百萬元借款債務，衡情衡理亦難令人置信
    。更有甚者，本院於調查時當庭令被告陳明其支借金錢之親友姓名時，被告竟對
    此等對其至屬有利之證人資料當庭以：不記得，借款對象或許電話號碼已經變更
    等詞予以推託而不願書立，經記明筆錄在卷可查。準此，綜據被告針對其與另案
    被告林錫璋間存有之債權債務關係及借款數額、來源及清償方式所為之供陳，顯
  已彰顯所執辯解存在之嚴重悖離日常生活之金錢往來慣例及經驗法則情節，又其
    面臨有利於己之證據時，竟完全阻隔本院介入調查，均徵其置辯各語應為信口羅
    織之情節，並非實情。另案被告林錫璋支付被告甲○○之二百三十萬元並非用以
    清償借款債務之事實，至屬明甚。
  2.觀之被告對於另案被告林錫璋支付之二百三十萬元過程之供述，亦徵被告所辯言
    詞確非實情。蓋被告本有華南商業銀行000000000000號帳戶可資使
    用，且自九十年三月二日起，至其於同年月九日其在臺灣銀行開立000000
    000000號帳戶同日止之八日間，即有八筆往來支存紀錄，此見卷附華南銀
    行存款往來明細表即明，足徵被告平日皆係以此帳戶處理金錢事務，更於另案被
    告林錫璋交付二百三十萬元前八日內，仍有頻繁金錢進出情事，至屬明確。從而
    ，既被告本有習慣使用且頻繁往來之上開華南銀行帳戶可供支存，何需單因另案
    被告林錫璋支付二百三十萬元之故，而在臺灣銀行開設新帳戶之必要？況單觀被
    告就此部分情節所執：林錫璋在九十年一月底二月初時，先以電話告知欲償還先
    前欠款，當時其因女兒待產而留在臺北，嗣於同年三月九日依林錫璋之約而至臺
  灣銀行臺北總行門口收取二百三十萬元現金。其當場點清後即進入臺灣銀行臺北
    總行開戶存入等辯解，亦顯屬悖離事理而無可採。蓋苟被告與另案被告林錫璋早
    於九十年一月底二月初即有商討還款情事，衡情被告即可告知其慣常使用之華南
    銀行帳戶號碼，俾供另案被告林錫璋匯入還款數額，而無單為此筆二百三十萬元
    另行開設新帳戶之必要。再者，另案被告所清償者，乃高達二百三十萬元之數額
    ，衡諸一般日常生活經驗及論理法則，又焉有以現金交付，更在臺灣銀行臺北總
    行門口以現金交付後，由被告當場點清之理？職是之故，被告甲○○對此收受另
    案被告林錫璋交付二百三十萬元過程所為之辯解，要與常情常理大相逕庭，更嚴
    重悖離其平日資金之往來處理慣性，實難謂其此部分辯解係與真實相符，自無可
    採。
  3.被告甲○○於收受另案被告林錫璋交付之二百三十萬元後，即至臺灣銀行臺北總
    行開立000000000000號帳戶，並隨即存入該筆二百三十萬元。嗣其
    即於九十年三月九日當日轉帳該筆二百三十萬元中之三十二萬五千八百元用以兌
    換一萬元美金，並於同年月十二日在臺中市黎明分行提領所剩款項中之一百九十
    五萬元後，於同年月十五日出境前往大陸等情，已經被告到庭自承不諱，復有九
    十年三月九日在臺灣銀行申請開戶之臺灣銀行綜合存款印鑑卡、存款開戶資料登
    錄單、臺灣銀行客戶往來明細查詢表、臺灣銀行代收入傳票及內政部警政署入出
    境管理局九十一年十二月二十四日境信昌字第０九一０一０二四二九號函附出入
    境記錄各一份存卷足考。準此，被告甲○○純因收受另案被告林錫璋交付二百三
    十萬元之原因，而在臺灣銀行臺北總行開立新帳戶之舉措，除已悖離常情事理如
    前述外，由其旋於開立新帳戶後當日及四日後，將存入之二百三十萬元提領至僅
    存二萬四千二百元之行為，更足印證其開設臺灣銀行臺北總行新帳戶之行為毫無
    必要，其開立帳戶之舉乃圖避人耳目，並求該筆二百三十萬元數額之流向難遭發
    覺之動機，彰彰明甚。末觀被告在將該筆二百三十萬元幾為悉數提領後，旋於同
    年月十五日出境，前往大陸與另案被告林錫璋、傅仲光於同年月九日出境相同目
    的地之大陸地區之程序，顯然核與另案被告林錫璋、傅仲光等二人所為開立臺灣
    銀行新帳戶俾供存入鉅額款項後，旋即悉數提領並出境前往大陸之方式幾無二致
    ，亦足認定被告自另案被告林錫璋收取之二百三十萬元並非債款，被告明顯知悉
    該筆金錢乃另案被告林錫璋及傅仲光盜領丙○○大樓管理公共基金之盜贓款項，
    要無疑義。
  4.細究被告針對該筆二百三十萬元流向所為之供述，亦顯現其狡言圖飾之辯解毫無
    合理之處而無可採。蓋依其供稱：其與二位居住臺北之友人一同至臺中遊玩，途
    中順道領錢償還該二名友人之欠款。總計償還該二名友人之欠款不到一百萬元等
    語，互核前上所述，被告並非未曾開戶使用帳號之人，是其何需執意皆以現金償
    還借款？且更在外地遊玩之際，特地領取高達一百九十五萬元之現金用以清償借
    款？況依其所言該二名友人均居住臺北，其以現金支付之方式清償債務，意謂該
    二名友人於收受現金後，除再至金融機關存入外，否則即需隨身攜帶，此又顯然
    衡與一般金錢交付習慣及危險控管之常理完全悖離。尤有甚者，被告苟係有此必
    要確需領取現金以便清償該二名友人，則其又何庸領取所需清償之未達一百萬元
    以外之其餘現金，再將之隨身攜帶增添現金保管之危險性？末再以被告對該筆二
    百三十萬元流向，即在本件對其甚屬有利且足以證實其辯解並非虛言之收款對象
    部分，竟於審理時當庭供陳：無法提供等語明確。故總據前情，依被告就其在臺
    中市黎明分行領取一百九十五萬元現金之過程、目的及金錢流向之各項客觀跡證
    ，及其完全違背一般日常生活交易常規之辯解，復佐以其再度不願提供本院可資
    調查之各該證人資料以隔絕本院介入調查空間之舉措，均灼然彰顯其此部分辯詞
    皆為自身編織之虛偽情節，委無可採，被告提領該筆一百九十五萬元現金之目的
    及流向，並非用以支付積欠友人借款之事實，至堪認定。
  5.本件公訴人經指請法務部調查局宜蘭縣調查站對被告甲○○實施測謊，結果認定
    被告否認知悉該筆二百三十萬元之來源部分，研判有說謊，且被告亦已坦承其與
    另案被告林錫璋為同居關係，另案被告林錫璋侵占之款項亦經其匯至大陸另案被
    告林錫璋友人之帳戶等情，有該站九十一年四月九日宜法字第０九一五五九００
    六二０號、九十一年五月二日宜法字第０九一五五九０一０二０號函附之實施測
    謊資料及測謊報告書各一份在卷可查。又實施本件測謊之鑑定人乙○○亦到庭結
    證稱：本件測謊前與承辦調查員溝通後，依調查目的設計問題，整段測謊期間約
    有半小時，過程中受測者甲○○並無反應有任何不舒服或請求暫停實施測謊之要
    求。一般案件測謊時間大抵均為半小時至一小時間，本件測謊過程與其他案件並
    無二致。雖甲○○在實施測謊前曾口頭表示其心臟不好，但因未提出證明文件，
    故其經甲○○同意而仍對之實施測謊，但整段測謊實施過程期間，均有特別注意
    受測者之各項生理反應，因無明顯異常情況，故未中斷測謊程序。況縱受測者有
    心臟病或高血壓等疾病，並未意味測謊結果不準確抑或不得進行測謊，而係為避
    免受測者在測謊過程中發生意外。測謊乃係針對受測者心理及生理反應，依控制
    問題及相對問題之設計予以研判測謊結果，若受測者於測謊過程中因受疾病影響
    ，會反應在全部問題上，造成無法研判之結果（見本院九十二年三月十三日審理
    筆錄）等語綦詳。是據鑑定人乙○○對本件被告甲○○進行測謊之實施過程及測
    謊原理之解說，即可認定被告甲○○在法務部調查局宜蘭縣調查站接受測謊之程
    序並無瑕疵，其測謊結果之研判亦未因其本身罹患之自發性高血壓或高血壓性心
    臟病而受有干擾以致影響研判結果，本件卷附法務部調查局宜蘭縣調查站函附之
    各項實施測謊資料及測謊報告書顯具證據能力，當足作為本件認定事實之補強證
    據，自無疑義。被告空以其身患自發性高血壓及高血壓性心臟病而質疑測謊結果
    ，實屬無由，難予採憑。
  (三)綜據前陳，本件被告甲○○除無法就其與另案被告林錫璋之債權債務關係、該筆
    二百三十萬元之交付過程、計算方式及金錢流向為合理之辯述外，再依卷附另案
    被告林錫璋、傅仲光提領丙○○大樓管理公共基金、在臺灣銀行開戶、提款及出
    境之各項文件資料及時間明細，經核均與被告甲○○在臺灣銀行開立新帳戶後存
    入該筆二百三十萬元後，二次提款及出境等時間點幾乎完全吻合，又佐以被告在
    法務部調查局宜蘭縣調查站接受測謊時坦承其與另案被告林錫璋之同居關係，及
    其所陳：並不知悉該筆二百三十萬元乃另案被告林錫璋盜領丙○○大樓管理公共
    基金等語，經研判為說謊之測謊結果等各項客觀跡證，洵足認定被告甲○○明知
    其所收受之該筆二百三十萬元乃另案被告林錫璋、傅仲光盜領丙○○大樓管理公
    共基金之盜贓物，其空言置辯委屬飾罪卸責之語，全無可採。本件被告收受贓物
    之事證已臻明確，犯行咸堪認定，應予依法論科。
二、核被告所為，係犯刑法第三百四十九條第一項收受贓物罪。審酌被告明知另案被
    告林錫璋及傅仲光所盜領者，乃盜領丙○○大樓高達一千萬元之鉅額管理公共基
    金，竟仍予收受使用，罔顧丙○○大樓整體住戶之財產法益，情節匪淺，又其犯
    後一再狡言避罪，欲以逃脫罪行而保留該筆二百三十萬元鉅款，並未念及其犯行
    業已嚴重侵害各該被害人返還請求權之實施及回復之可能，要難見其已有悔意，
    末再參酌其素行、犯罪動機、目的、手段、智識程度及造成各該被害人及社會整
    體侵害等一切情狀，爰從重量處如主文所示之刑，以資警懲。
據上論斷，應依刑事訴訟法第二百九十九條第一項前段，刑法第三百四十九條第一項
，罰金罰鍰提高標準條例第一條前段，判決如主文。
本案經檢察官賴慶祥到庭執行職務
中    華    民    國      九十二      年      三      月     二十七     日
                                臺灣宜蘭地方法院刑事第二庭
                                          法  官  陳  嘉  年
右為正本，係照原本作成，證明與原本無異。
如不服本判決，應於判決送達後十日內，向本院提出上訴狀。(應附繕本)
                                          書記官  詹  玉  惠
中    華    民    國      九十二      年      三      月     三十一     日
附錄本判決論罪科刑之法條
刑法第三百四十九條第一項
收受贓物者，處三年以下有期徒刑、拘役或五百元以下罰金。


司法院資訊處製作；財團法人民間司法改革基金會備份。
